臺灣高等法院高雄分院刑事判決　　　　　　　　　九十一年度交上易字第一三四號
　　上　訴　人
　　即　被　告 乙○○
　　選任辯護人　戴國石律師
　　　　　　　　蔡吉記
右上訴人因過失重傷害案件，不服臺灣屏東地方法院九十年度交易字第二四三號，中
華民國九十一年三月二十五日第一審判決（起訴案號：臺灣屏東地方法院檢察署九十
年度偵字第五Ｏ三二號及移送併辦九十年偵字第七二九號）提起上訴，本院判決如左
：
    主  文
上訴駁回。
乙○○緩刑貳年。
    事實及理由
一、本案經本院審理結果，認第一審判決認事用法及量刑均無不當，應予維持，並引
    用第一審判決書記載之事實、證據及理由。
二、被告上訴意旨略以被告肇事後，立即設法將傷者送醫，並多次到醫院探視，現已
    與被害人家屬和解，原審量刑過重，請從輕量刑並給予自新機會云云；經查原審
    已詳述被告過失責任，並審酌被害人對於事故之發生亦有過失，及其他一切情狀
    ，量處有期徒刑七月，並無過重，被告上訴意旨認原審量刑過重，應無理由，其
    上訴應予駁回，第按被告未曾受有期徒刑以上刑之宣告，有台灣高等法院被告全
    國前案記錄表在卷可稽，因一時疏忽而觸刑章，經此刑之宣告教訓後，當知所警
    惕而無再犯之虞，且被告犯後已與被害人家屬和解，連同保險金共賠償新台幣四
    百六十五萬元，被害人家屬已無意追究被告刑責，有原審法院之調解筆錄及經被
    害人之夫丙○○到庭陳明，是本院認刑之宣告以暫不執行為適當，併諭知緩刑二
    年，以啟自新。
據上論斷，應依刑事訴訟法第三百六十八條、第三百七十三條，刑法第七十四條第一
款，判決如主文。
本案經檢察官朱文彬到庭執行職務。
中      華      民      國    九十      年      七      月      二      日
                              臺灣高等法院高雄分院刑事第九庭
                                  審判長法官  張明松
                                        法官  任森銓
                                        法官  江泰章
右正本證明與原本無異。
不得上訴。
                                      書記官  郭榮芳
中      華      民      國    九十      年      七      月      四      日
                                                           Ａ
台灣屏東地方法院刑事判決                          九十年度交易字第二四三號
    公  訴  人  臺灣屏東地方法院檢察署檢察官
    被      告  乙○○  男  二十六歲（民國○○○年○月○日生）
                        住屏東市○○里○○○路○段三三六巷十一弄三十號
                        身分證統一編號：Ｔ一二二九二三八七號
右列被告因過失重傷害案件，經檢察官提起公訴（九十年度偵字第五０三二號）及移
送併辦（九十年度偵字第七二九號），本院判決如左：
    主  文
乙○○因過失傷害人致重傷，處有期徒刑柒月。
    事  實
一、乙○○於民國（下同）九十年五月三日上午八時四十分許，駕駛車牌號碼九Ｍ－
    一九八九號（起訴書誤載為ＷＲＤ－五四七號）自用小客車，沿屏東縣九如鄉○
    ○路往屏東，由北往南方向行駛，途經該路段九如戶政事務所（起訴書誤載為九
    如鄉公所）前，乙○○本應遵守道路交通號誌之指示，且應注意車前狀況，隨時
    採取必要之安全措施，以防危險，而依當時之天候晴朗、係日間自然光線充足、
    道路筆直無障礙物，視距甲好，並無不能注意之情事，竟貿然以時速六、七十公
    里以上之速度行駛，行至九如戶政事務所前，遇閃光黃燈號誌燈時，疏未注意減
    速慢行，見前方下一號誌燈由綠燈轉為黃燈、紅燈，欲搶秒差快速通過，適有陳
    玉取騎乘車牌號碼ＷＲＤ－五四七號（起訴書誤載為九Ｍ－一九八九號）輕型機
    車，自九如戶政事務所前之安全島缺口，未注意右方來車，左轉駛入上開九如路
    之慢車道與快車道交界處時，乙○○因閃煞不及，其車頭撞及陳玉取機車正後方
    ，致該車飛彈距撞擊點四十二點九公尺遠處停住，陳玉取受有頭部外傷併腦挫傷
    、顱內出血和硬腦膜下出血等傷害，經送醫急救後，呈植物人狀態，已達難以回
    復健康之重傷害標準。
二、案經屏東地方法院檢察署檢察官指定陳玉取之女陳碧鳳為代行告訴人訴請及屏東
    縣警察局里港分局報請台灣屏東地方法院檢察署檢察官偵查起訴及移送併辦。
    理  由
一、訊據被乙○○對於右揭時、地駕車與被害人陳玉取機車發生相撞之事實坦承不諱
    ，惟矢口否認有何過失犯行，辯稱：被害人是從樹叢（即中央分隔島）附近突然
    轉入快車道，而伊想搶秒差加速通過，當時上班時間車子很多，無法遽踩煞車云
    云。惟查，右揭事實，業據前往處理警員唐榮貴到庭證述現場號誌、路況之相關
    位置明確，並有道路交通事故調查報告表所附現場圖一份及照片三張在卷可佐，
    而被害人陳玉取因本件受有頭部外傷併腦挫傷、顱內出血和硬腦膜下出血，已呈
    植物人之狀態等情，亦有長庚紀念醫院、寶健醫院、大千醫院之診斷證明書各一
    紙附卷可稽。
二、按汽車駕駛人駕駛汽車，應遵守道路交通號誌之指示，且汽車行駛時，駕駛人應
    注意車前狀況，隨時採取必要之安全措施，道路交通安全規則第九十條、第九十
    四條第三項分別定有明文。經查：
    (一)本件車禍之撞擊點位在九如路二段，即九如路三二二巷附近往北方向之外側車
      道與慢車道分隔線上，距離中央分隔島延伸之路口線有五公尺，是被害人遭撞
      擊時，業已左轉駛入與被告同向之慢車道無疑，而觀諸雙方車損情形，被告車
      輛僅車頭保險桿部分受損，而被害人機車係車後方毀損，此有現場照片及被害
      人之女陳碧鳳、被害人之弟陳玉文警訊筆錄在卷可佐，足見被害人並非突然由
      中央分隔島左轉駛入被告車道而遭撞擊，而係被告於被害人機車已然轉入其車
      道附近，因其疏未注意車前狀態，未及煞車致撞及被害人機車所致。
    (二)觀諸卷內道路交通事故調查報告表所附現場圖，被害人遭撞擊後，機車往右前
      方彈飛約四十二點九公尺遠，圖上並未繪製煞車痕，且被告自承其並沒有煞車
      ，係快撞到時才煞車（見九十年五月七日警訊筆錄、偵卷第六頁、本院九十年
      十二月十九日訊問筆錄），參以被告供述其欲搶秒差通過紅綠燈等情，堪認被
      告通過路口時，並未依規定減速慢行，仍保持原速度即時速六、七十公里行駛
      ，又其既能保持時速六、七十公里之高速行駛，足認當時車輛應非多至無法遽
      採煞車，是其上開辯詞，不足採信。雖證人唐榮貴於本院審理時證稱當時有看
      到閃黃燈路口處有煞車痕跡，約一公尺多，然其於本院作證時，距案發已有九
      月餘，其記憶是否正確無誤，尚非無疑，且被告既已就未煞車乙節自白，道路
      交通事故報告表所附之事故現場圖復未將此繪上，參以被告當時係欲搶秒差通
      過路口，衡情當不致採煞車，綜上各情，證人唐榮貴上開證詞，尚難採為有利
      於被告之認定。
    (三)案發當時係天候晴朗、日間自然光線充足、道路筆直無障礙物，視距甲好等情
      ，經證人唐榮貴到庭證述明確，並有道路交通事故調查報告表一紙附卷可稽。
      被告於本院審理時自承其在號誌燈轉換時欲搶秒差通過路口；遇閃光黃燈之號
      誌燈時復未煞車減速；又其在警訊及偵查時均供稱距肇事地點十公尺遠處，即
      已見被害人停在中央分隔島（參見九十年五月七日警訊筆錄、偵卷第六頁），
      足見案發當時，被告並無不能注意之情事。
    (四)綜上，被告係領有駕駛執照之人，應注意遵守上開交通規則規定，而又無不能
      注意之情事，竟疏未於注意車前動態，復未依規定減速慢行，反欲利用號誌燈
      變換之秒差搶先行駛，致發現被害人機車時，閃煞不及而撞上，造成被害人受
      有重傷害，顯有過失，被告前開所辯，不足採信。被害人雖疏未注意其右方來
      車，遽然轉入被告車道，亦有相當過失，惟被告仍不能辭其過失責任。其過失
      行為與被害人之重傷害間，具有相當因果關係。事證明確，其犯行可資認定。
三、核被告所為，係犯刑法第二百八十四條第一項後段之因過失傷害人致重傷罪。至
    移送併辦部分，因與本件為實質上一罪之關係，屬同一案件，為起訴效力所及，
    本院自得一併審理。爰審酌被告品行、並無前科（參見台灣高等法院被告全國前
    案紀錄表）、過失程度、所生損害、犯後態度、被害人與有過失等一切情狀，量
    處如主文所示之刑，以資警惕。
據上論斷，應依刑事訴訟法第二百九十九條第一項前段，刑法二百八十四條第一項後
段，罰金罰鍰提高標準條例第一條前段，判決如主文。
本案經檢察官劉俊儀到庭執行職務。
中      華      民      國    九十一    年      三      月    二十五    日
                                    台灣屏東地方法院交通法庭
                                        審判長法  官  潘正屏
                                              法  官  林世民
                                              法  官  楊中琪
右正本證明與原本無異。
如不服本判決應於收受本判決送達後十日內向本院提出上訴書狀，其未敘述上訴理由
者，並得於提起上訴後十日內向本院補提理由書狀（均須按他造當事人之人數附繕本
 ）「切勿逕送上級法院」
                                               書記官   謝博興
中    華    民    國     九十一      年      三      月       二十七   日
附錄論罪法條：刑法第二百八十四條第一項後段
中華民國刑法第二百八十四條
 (過失傷害罪)
因過失傷害人者，處六月以下有期徒刑、拘役或五百元以下罰金，致重傷
者，處一年以下有期徒刑、拘役或五百元以下罰金。
從事業務之人，因業務上之過失傷害人者，處一年以下有期徒刑、拘役或
一千元以下罰金，致重傷者，處三年以下有期徒刑、拘役或二千元以下罰
金。
